臺灣臺中地方法院刑事判決
111年度訴字第799號
聲  請  人  臺灣臺中地方檢察署檢察官
被      告  蔣仲濤



上列被告因詐欺案件，經檢察官聲請簡易判決處刑（110 年度偵
字第35888 號），本院認為不宜逕以簡易判決處刑，改依通常程
序審理，嗣被告於準備程序中就被訴事實為有罪之陳述，經本院
告知簡式審判程序之意旨，並聽取檢察官、被告之意見後，經本
院合議庭裁定由受命法官獨任進行簡式審判程序，判決如下：
    主    文
丙○○犯以網際網路對公眾散布而詐欺取財罪，處有期徒刑壹年壹
月。
    犯罪事實
一、丙○○意圖為自己不法之所有，基於以網際網路對公眾散布而
    詐欺取財之犯意，於民國110 年6 月20日凌晨2 時前某時許
    ，在不詳地點以網際網路連結臉書社群網站（下稱臉書）之
    「PS4.PS3 Wii X BOX 二手遊戲光碟.主機.周邊販賣區」公
    開社團，以「威晨陳」之名義刊登販賣「PS5 遊戲主機」之
    虛偽訊息，以此方式透過網際網路向瀏覽上開網頁之公眾散
    布該不實交易資訊，適乙○○於110 年6 月20日凌晨2 時許上
    網瀏覽前開販賣「PS5 遊戲主機」訊息後，與丙○○聯絡購買
    「PS5 遊戲主機」事宜，丙○○即透過臉書之Messenger 功能
    自稱其為「陳威晨」、聯絡電話為「0000000000 」，並對
    乙○○訛稱：願意以新臺幣（下同）5500元之價格出售「PS5 
    遊戲主機」云云，致乙○○陷於錯誤，而依指示於110 年6 月
    20日上午10時40分許匯款5500元，至丙○○向不知情友人李侑
    承（所涉以網際網路對公眾散布而詐欺取財罪嫌，經檢察官
    以110 年度偵字第35888 號為不起訴處分確定）所借用之渣
    打國際商業銀行帳號000-00000000000000號帳戶（下稱渣打
    商銀帳戶）內，其後李侑承則交付5500元予丙○○。嗣因乙○○
    匯款後未收到該商品，乃發覺受騙並報警處理，始悉上情。
二、案經乙○○訴由臺中市政府警察局霧峰分局報告臺灣臺中地方
    檢察署檢察官偵查後，聲請簡易判決處刑，由本院改依通常
    程序審理。
    理    由
壹、程序事項
　　被告丙○○於準備程序中，先就上開犯罪事實為有罪之陳述
  　，且所犯係死刑、無期徒刑或最輕本刑為3 年以上有期徒刑
    以外之罪，亦非高等法院管轄之第一審案件，經本院告知簡
    式審判程序之旨，並聽取檢察官、被告之意見後，依刑事訴
    訟法第273 條之1 第1 項規定，經合議庭裁定由受命法官獨
    任進行簡式審判程序。是本案之證據調查，依同法第273 條
    之2 規定，不受同法第159 條第1 項、第161 條之2 、第16
    1 條之3 、第163 條之1 及第164 條至第170 條規定之限制
    ，就以下所引傳聞證據之適格性，爰不再予逐一審究論述，
    合先敘明。
貳、實體認定之依據
一、上開犯罪事實，業經被告於本院準備程序及審理中坦承不諱
    （本院訴字卷第31至35、39至43頁），核與證人即告訴人乙
    ○○、證人李侑承於警詢時所為證述大致相符（偵卷第29至32
    、69、70頁），並有指認犯罪嫌疑人紀錄表、犯罪嫌疑人指
    認表、指認照片真實姓名對照表、告訴人轉帳明細截圖、「
    PS4.PS3 Wii X BOX 二手遊戲光碟.主機.周邊販賣區」臉書
    社團截圖、「威晨陳」之臉書頁面截圖、被告與告訴人之Me
    ssenger 對話紀錄截圖、渣打國際商業銀行股份有限公司11
    0 年7 月22日函暨檢附渣打商銀帳戶開戶基本資料及存款往
    來交易明細、台灣大哥大門號0000000000號資料查詢及通聯
    紀錄查詢等件在卷可稽（偵卷第33至35、73、75、77、79至
    87、95至174 、177 、178 、219 至225 頁），足認被告之
    自白與事實相符，洵堪採為論罪科刑之依據。
二、綜上，本案事證明確，被告上開犯行，堪以認定，應依法論
    科。
參、論罪科刑
一、核被告所為，係犯刑法第339 條之4 第1 項第3 款之以網際
    網路對公眾散布而詐欺取財罪。
二、爰以行為人之責任為基礎，審酌被告正值青年，卻不思付出
    自身勞力或技藝，循合法途徑獲取財物，竟為貪圖一己私利
    而為本案犯行，價值觀念非無偏差，且利用告訴人之信任，
    以前述方式詐欺取財，嚴重破壞人我間之互信，實不可取；
    又考量被告已賠償5500元予告訴人，此有本院公務電話紀錄
    在卷可考（本院中簡卷第21頁），及被告於本院審理期間坦
    承犯行等犯後態度；參以，被告此前曾因幫助詐欺取財犯行
    ，經本院以108 年度中簡字第2465號判決判處有期徒刑3  
    月、緩刑3 年確定（其後緩刑部分經本院以111 年度撤緩字
    第9 號裁定撤銷確定）乙情，有臺灣高等法院被告前案紀錄
    表、本院108 年度中簡字第2465號判決、111 年度撤緩字第
    9 號裁定等在卷可參（本院訴字卷第45、46頁，本院中簡卷
    第25至31、33至38頁），此雖未使本案構成累犯，仍難與從
    未接受司法制裁之初犯相提並論；兼衡被告於本院審理時自
    述高中肄業之智識程度、目前從事臨時工、收入普通、已婚
    、有未成年子女之生活狀況（本院訴字卷第42頁），暨其犯
    罪之動機、目的、手段、告訴人受詐騙金額等一切情狀，量
    處如主文所示之刑。
三、再者，被告前因詐欺案件，於109 年4 月30日經本院以108 
     年度中簡字第2465號判決判處有期徒刑3 月、緩刑3 年，
    並於109 年6 月15日確定，嗣後該案緩刑部分，經本院於11
    1  年1 月18日以111 年度撤緩字第9 號裁定撤銷，並於111
     年2 月7 日確定等情，有上開臺灣高等法院被告前案紀錄
    表、本院判決及裁定等附卷足按，可知被告曾因故意犯罪受
    有期徒刑以上刑之宣告，已不合於刑法第74條第1 項第1 款
    之宣告緩刑事由；且按刑法第74條第1 項第2 款所定「前因
    故意犯罪受有期徒刑以上刑之宣告，執行完畢或赦免後，5 
    年以內未曾因故意犯罪受有期徒刑以上刑之宣告者。」是以
    前案執行完畢或赦免之時間，與「後案判決」時間相距未滿
    5 年者，即不得於後案宣告緩刑（最高法院106 年度台上字
    第255 號判決意旨參照），然本案判決時，被告所犯前案（
    即本院108 年度中簡字第2465號案件）尚未執行完畢，此觀
    上開臺灣高等法院被告前案紀錄表即明，輔以被告於本院審
    理時並稱前案目前執行社會勞動中，至少需再經2 個月才能
    執行完畢等語（本院訴字卷第42頁），自亦不符合刑法第74
    條第1 項第2 款所定之宣告緩刑要件，故本案無宣告緩刑之
    餘地，併予敘明。
肆、沒收
    按犯罪所得，屬於犯罪行為人者，沒收之；於全部或一部不
    能沒收，或不宜執行沒收時，追徵其價額；犯罪所得已實際
    合法發還被害人者，不予宣告沒收或追徵，刑法第38條之1 
     第1 項前段、第3 項、第5 項有所明定。上述規定旨在澈
    底剝奪犯罪行為人因犯罪而直接、間接所得，或因犯罪所生
    之財物及相關利益，以貫徹任何人都不能坐享或保有犯罪所
    得或犯罪所生利益之理念，藉以杜絕犯罪誘因，而遏阻犯罪
    。並為優先保障被害人因犯罪所生之求償權，限於個案已實
    際合法發還被害人時，始無庸沒收。故如犯罪所得已實際合
    法發還被害人，或被害人已因犯罪行為人和解賠償而完全填
    補其損害者，自不得再對犯罪行為人之犯罪所得宣告沒收，
    以免犯罪行為人遭受雙重剝奪（最高法院106 年度台上字第
    1877號判決意旨參照）。未扣案之5500元，係被告因犯本案
    以網際網路對公眾散布而詐欺取財罪所獲取之財物，乃被告
    之犯罪所得，而被告已如數賠償予告訴人等情，業如前述，
    堪認被告已歸還其所獲取之不法利得，而不再繼續保有或管
    領，爰依刑法第38條之1 第5 項規定，不予宣告沒收。
據上論斷，應依刑事訴訟法第452 條、第273 條之1 第1 項、第
299 條第1 項前段，刑法第339 條之4 第1 項第3 款、第38條之
1 第5 項，刑法施行法第1 條之1 第1 項，判決如主文。
本案經檢察官陳東泰聲請簡易判決處刑，檢察官甲○到庭執行職
務。
中　　華　　民　　國　 111　　年　　5 　　月　　31　　日
                  刑事第四庭　法　官  劉依伶
以上正本證明與原本無異。
如不服本判決應於收受送達後20日內向本院提出上訴書狀，並應
敘述具體理由；其未敘述上訴之理由者，應於上訴期間屆滿後20
日內向本院補提理由書（均須按他造當事人之人數附繕本）「切
勿逕送上級法院」。
告訴人或被害人如不服判決，應備理由具狀向檢察官請求上訴，
上訴期間之計算，以檢察官收受判決正本之日起算。
　　　　                      書記官  盧弈捷
中　　華　　民　　國　　111 　年　　5 　　月　　31　　日
附錄本案論罪科刑法條：
中華民國刑法第339條之4
犯第339條詐欺罪而有下列情形之一者，處1年以上7年以下有期
徒刑，得併科1百萬元以下罰金：
一、冒用政府機關或公務員名義犯之。
二、三人以上共同犯之。
三、以廣播電視、電子通訊、網際網路或其他媒體等傳播工具，
    對公眾散布而犯之。
前項之未遂犯罰之。